臺灣新竹地方法院民事裁定  
110年度消債更字第113號
聲  請  人  
即債務人    翁美燕  

代  理  人  戴美雯律師
相  對  人  
即債權人    國泰人壽保險股份有限公司

法定代理人  劉上旗  


相  對  人  
即債權人    星展(台灣)商業銀行股份有限公司


法定代理人  伍維洪  



上列當事人因消費者債務清理條例聲請更生事件，本院裁定如下
：
　　主　文
更生之聲請駁回。
聲請費用由聲請人負擔。
　　理　由
一、按債務人不能清償債務或有不能清償之虞者，得依本條例所
    定更生或清算程序，清理其債務；債務人無擔保或無優先權
    之本金及利息債務總額未逾新臺幣（下同）1,200萬元者，
    於法院裁定開始清算程序或宣告破產前，得向法院聲請更生
    ；債務人對於金融機構負債務者，在聲請更生或清算前，應
    向最大債權金融機構請求協商債務清償方案，或向其住、居
    所地之法院或鄉、鎮、市、區調解委員會聲請債務清理之調
    解。消費者債務清理條例（下稱：消債條例）第3條、第42
    條第1項、第151條第1項分別定有明文。此係採前置協商主
    義，是債務人於協商程序中，自應本於個人實際財產及收支
    狀況，依最大誠信原則，商討解決方案。如終究不能成立協
    商，於聲請更生或清算時，法院審酌上開條文所謂「不能清
    償或有不能清償之虞」，允宜綜衡債務人全部收支、信用及
    財產狀況，評估是否因負擔債務，而不能維持人性尊嚴之最
    基本生活條件，所陳報之各項支出，是否確屬必要性之支出
    ，如曾有協商方案，其條件是否已無法兼顧個人生活之基本
    需求等情，為其判斷之準據。又法院開始更生程序之裁定，
    應載明其年、月、日、時，並即時發生效力。法院開始更生
    或清算程序後，得命司法事務官進行更生或清算程序，必要
    時得選任律師、會計師或其他適當之自然人或法人1人為監
    督人或管理人，復為同條例第45條第1項、第16條第1項所明
    定。
二、本件聲請意旨略以：
　　聲請人前有不能清償債務之情事，而積欠債務總額共計517,
    295元，聲請人前於本院向債權人聲請債務前置調解，國泰
    人壽保險股份有限公司（下稱國泰人壽）提供以債權金額分
    180期，0利率，每期給付8,443元之還款方案，惟聲請人表
    示無法負擔還款方案，當庭聲請轉更生程序等情，以致前置
    調解不成立，爰依消債條例請求裁定准許更生等語。
三、經查：
㈠、聲請人提出本件更生程序之聲請前，曾於民國（下同）110年
    9月間於本院向債權人聲請債務前置調解，惟因聲請人無法
    負擔金融機構提出之還款條件，以致前置調解不成立等情，
    有調解程序筆錄附於本院110年度司消債調字第178號案卷可
    稽，經核屬實，堪認聲請人已依消債條例之規定聲請前置調
    解未能成立。是以，本件聲請人所為本件更生聲請可否准許
    ，即應綜衡聲請人之全部收支、信用、財產及勞力（技術）
    、年齡等狀況，審究其現況是否有不能清償債務或有不能清
    償之虞之情事而定。
㈡、關於聲請人之財產收入及支出部分：聲請人名下除6筆有效個
    人保單及1筆團體保單外，別無其他財產，此有本院依職權
    調查聲請人之法務部－高額壽險資訊連結作業表及稅務電子
    閘門財產所得調件明細表等件附卷可憑（本院卷第15-17、2
    1-24頁）。聲請人於101年07月05日診斷乳癌合併肺轉移，
    第四期病人，於101年7月至107年9月17日接受過多線化學治
    療，於104年9月17日接受右惻乳癌切除手術。依據110年9月
    9日病歷，轉移性肺部腫塊沒有變大，至今門診穩定追蹤中
    ，目前應可以做簡單輕便工作，有台灣基督長老教會馬偕醫
    療財團法人新竹馬偕紀念醫院（下稱新竹馬偕紀念醫院）函
    足憑(本院卷第113頁)。聲請人前置調解聲請狀記載：108年
    12月至109年2月收入75,000元、109年3月至109年5月收入17
    ,979元、109年5月至109年7月收入70,490元、109年7月至11
    0年8月收入319,661元（見本院110年度司消債調字第178號
    卷內聲請狀），以上聲請人平均每月收入(75,000＋17,979＋7
    0,490＋319,661)÷21＝23,006元(元以下四捨五入)。聲請人到
    庭陳稱：現擔任廚工，底薪24,000元，全勤2,000元、端午
    節600元、生日禮金500元、中秋節跟教師節1,500元、年終
    獎金9,000元，一個月會去打工4天，1天1,000元。我買3張
    股票，1張股票10,000多元，疫情的時候，錢不夠，我有聲
    請紓困貸款10萬元，用在生活費後有剩餘，我拿去買。我有
    兩個小孩，一個兒子33歲、一個女兒32歲，我女兒結婚了，
    我兒子還沒結婚，我跟兒子同住，房子是我兒子的，我兒子
    名下有一台汽車，我女兒名下有不動產等語（本院卷第32、
    95頁）。依聲請人陳述其每月平均收入30,967元【計算式：
    （24,000＋2,000）＋｛（600＋500＋1,500＋9,000）÷12｝＝26,967
    元，元以下四捨五入】，綜上應以聲請人聲請狀記載及其陳
    述，每月收入金額平均為(26,967＋23,006)÷2＝24,987元(元
    以下四捨五入)作為計算聲請人目前償債能力之依據。聲請
    人雖主張其每月生活必要支出為：水電瓦斯1,500元、電話
    費599元、管理費2,333元、加油450元、三餐6,000元，另因
    兒子肝硬化無法工作，須負擔其日常支出10,499元（本院卷
    第59頁）；然經本院函詢新竹馬偕紀念醫院回復略以：彭健
    輝為長期B型肝炎帶原，目前已肝硬化，治療期間須終身服
    藥，罹病期間可以工作，不宜過度勞累等語（本院卷第113
    頁），堪認聲請人兒子並非無工作能力之人，且其名下尚有
    不動產，難認業已不能維持生活且無謀生能力而有受聲請人
    扶養之權利。本件聲請人每月生活必要支出參照衛生福利部
    公告臺灣省110年每月最低生活費之1.2倍即15,946元（110
    年度每月生活所必需〈必要生活費用〉數額一覽表），認本件
    聲請人每月生活必要支出為15,946元。　　
㈢、從而，以聲請人每月收入24,987元，扣除每月必要生活支出1
    5,946元後，賸餘9,041元可供清償，足以負擔國泰人壽所提
    出180期0利率，每期給付8,443元還款條件，聲請人為57年
    次，現年53歲，距法定強制退休年齡65歲，尚約有12年之職
    業生涯，參酌其工作經驗及能力，應能獲取相當薪資收入而
    逐期償還所欠債務，是依聲請人目前經濟狀況，堪認聲請人
    客觀上尚無不能清償債務或有不能清償債務之虞之情形。
四、從而，聲請人既有收入來源，雖其目前資產尚不足一次清償
    其所負債務，惟衡諸聲請人之收入及支出狀況，暨其之年齡
    及仍可工作而有所得收入之年數尚久，聲請人實應於能力範
    圍內，盡力工作、撙節開支以清償債務，方符合消債條例兼
    顧保障債權人公平受償及重建復甦債務人經濟生活之立法目
    的，衡酌聲請人所積欠之無擔保債務數額，其仍得與債權銀
    行再行協商債務處理，而依金融機構提出之清償方案履行。
    綜上所述，本院認為本件聲請人主張其不能清償債務乙節，
    難認可採，本件客觀上既難認聲請人有不能清償債務或有不
    能清償之虞之情事存在，核與消債條例第3條所定要件不符
    ，揆諸前開法律規定，聲請人本件更生之聲請，為無理由，
    應予駁回。
中　　華　　民　　國　　111 　年　　1 　　月　　10　　日
　　　　　　　　　民事第二庭    法　官　林麗玉
以上正本係照原本作成。
如不服本裁定應於送達後10日內向本院提出抗告狀，並繳納抗告
費新臺幣1,000元。
中　　華　　民　　國　　111 　年　　1 　　月　　10　　日
　　　　　　　　　　　　　　    書記官　郭春慧